【裁判字號】    94,上訴,3396
【裁判日期】    950222
【裁判案由】    違反槍砲彈藥刀械管制條例等
【裁判全文】
臺灣高等法院刑事判決                94年度上訴字第3396號
上  訴  人  臺灣桃園地方法院檢察署檢察官
被      告  甲○○
                    號(
選任辯護人  鄭仁壽律師
上列上訴人因違反槍砲彈藥刀械管制條例等案件，不服臺灣桃園
地方法院94年度訴字第1053號，中華民國94年6月6日第一審判決
（起訴案號：臺灣桃園地方法院檢察署94年度偵字第8570號），
提起上訴，本院判決如下：
    主  文
原判決關於恐嚇部分及定執行刑部分均撤銷。
甲○○連續以加害生命之事，恐嚇他人致生危害於安全，累犯，
處有期徒刑捌月。
上開撤銷改判部分與原審判決確定 (非法持有槍彈) 部分所處之
刑，應執行刑有期徒刑陸年拾月，併科罰金新臺幣拾伍萬元，罰
金如易服勞役，以參佰元（即新臺幣玖佰元）折算壹日。扣案德
國制式點肆伍手槍壹支（槍枝管制編號壹壹零貳零參壹柒參零號
）及彈頭、彈殼各肆顆均沒收之。
    事  實
一、甲○○曾犯肅清煙毒條例等罪名，分別經判處有期徒刑三年
    、一年、六月，定執行刑四年四月確定；又犯偽造文書罪，
    經判處有期徒刑二年六月確定，於八十三年十一月三日入監
    ，二罪接續執行，於民國八十六年七月二十八日假釋出監，
    九十年四月十五日執行完畢 (構成累犯)。
二、甲○○於九十三年十月間，因其事實上養母黃陳香長年耕種
    之土地與乙○○、王靖壹（原名王清俊）發生糾紛，多次出
    面向乙○○、王靖壹索賠未果。嗣於九十四年四月間，王靖
    壹邀約甲○○至丙○○所經營位在桃園縣大溪鎮中新里中庄
    新村六十二號「金隆順砂石場」見面，致甲○○以為該砂石
    場係王靖壹所經營，而甲○○與王靖壹見面時，自王靖壹之
    言談間，認王靖壹業與乙○○達成共識，願共同賠償新臺幣
    （下同）一百八十萬元，即行離去。然甲○○因苦等未見王
    靖壹、乙○○二人賠償前揭金額，且遍尋王靖壹不獲，一時
    氣憤難耐，竟基於恐嚇危害安全之概括犯意，於九十四年五
    月九日晚上十時四十分許，駕駛車牌號碼為ＡＤ－六三五五
    號之自用小客車，持其於九十三年間所取得具有殺傷力之德
    國制式點四五手槍一枝、子彈六顆 (非法持有槍彈部分經原
    審判處有期徒刑六年六月，併科罰金新台幣十五萬元，罰金
    如易服勞役以三百元折算壹日確定) ，先至乙○○位於桃園
    縣大溪鎮瑞興里十二鄰五十九之三號住處，乘斯時無人進出
    之際，於自小客車內，以上開手槍，朝該址二樓射擊三發子
    彈，致生危害於乙○○之安全。復於同日二十三時許，轉至
    前揭其誤認係王靖壹所有實係丙○○所經營之金隆順砂石場
    ，再以同前方式，朝該址大門、玻璃窗及鐵捲門處共射擊子
    彈三發，足生危害於丙○○之安全，旋返回其位在同鎮○○
    路○段二十七巷十四號住處。警方據報後立即趕往現場，在
    乙○○前揭住處門口查扣甲○○射搫後留下之彈殼三顆，並
    在乙○○住處二樓地板上扣得彈頭一顆，另在丙○○所經營
    之工廠門口扣得彈頭二顆及於該址一樓錄影機內起出彈頭一
    顆。員警嗣經核對監視錄影帶而查獲甲○○，並在甲○○前
    揭住處廚房抽油煙機上方起出德國制式點四五手槍一支，另
    在其車牌號碼為ＡＤ－六三五五號自小客車內起出甲○○射
    擊後留下之彈殼一顆，因而查獲上情。
三、案經桃園縣政府警察局大溪分局報請臺灣桃園地方法院檢察
    署檢察官偵查起訴。
    理  由
壹、程序方面：
    按未經許可持有槍、彈，一經持有即成立犯罪；至其持有之
    繼續乃行為之繼續，俟持有行為終了為止，僅屬一個持有行
    為，不得割裂論罪。若以之犯他罪，兩罪間之關係如何，應
    視開始持有之原因為斷。如早已非法持有槍彈，後另起意犯
    罪；或意圖犯甲罪而持有槍、彈，卻持以犯乙罪，均應以數
    罪併罰論處，必因意圖犯某罪而持有槍、彈，後果以之犯該
    罪，兩罪間始有牽連犯之適用（最高法院九十年度臺上字第
    一0三五號、第七四九八號判決意旨參照)。本件被告係於九
    十三年非法持有上開槍彈，嗣於九十四年五月間始因賠償糾
    紛，持以恐嚇，二罪行為互殊，應分論併罰，原審亦同此認
    定。本件檢察官提起上訴，依其上訴補充理由書所載，係僅
    就原審判處恐嚇罪部分上訴，則上訴之效力不及於被告非法
    持有槍彈部分，被告就本件亦未提起上訴，則被告非法持有
    槍彈部分業經原審判決確定，先此敘明。
貳、實體方面：
一、訊據被告甲○○對有於上開時、地持有具殺傷力之制式手槍
    、子彈，於九十四年五月九日晚上持上開槍、彈至乙○○住
    處及金隆順砂石場開槍射擊等情，均坦承不諱，且查：
(一)被告有持制式手槍、子彈，至乙○○位在桃園縣大溪鎮瑞興
    里十二鄰五十九之三號住處，朝該址二樓射擊三槍等情，核
    與證人乙○○於偵查中證稱：案發當時伊人在二樓，有聽到
    碰的聲音，被告總共開了三槍等語相符，且警方嗣有在上址
    門口查扣彈殼三顆及彈頭一顆，有扣押物品清單一紙在卷足
    憑，而上開彈殼、彈頭經送請內政部警政署刑事警察局以比
    對顯微鏡比對法比對結果，彈殼係已擊發之口徑○點四五吋
    之制式彈殼，而彈頭係受撞擊變形之已擊發口徑○點四五吋
    銅包衣彈頭，且均係由被告所持有之制式槍枝所擊發等情，
    亦有該局九十四年五月二十日以刑鑑字第○九四○○七四九
    ○六號槍彈鑑定書一紙在卷足憑，此外復有現場照片四幀附
    卷可稽，是堪認被告此部分自白與事實相符，應值採信。
(二)被告坦承有持制式手槍、子彈至丙○○所經營位在桃園縣大
    溪鎮中新里中庄新村六十二號之金隆順砂石場開槍射擊乙節
    ，證人丙○○於警詢中證稱：伊案發當時在公司二樓，突然
    聽見一樓公司外傳來類似鞭炮的連續聲響三聲，伊立即走到
    一樓查看辦公室，發現大門玻璃、鐵捲門及大門右側窗戶玻
    璃有遭槍擊而破損等語，其於偵查中亦為相同之證述，且參
    酌卷附現場照片，金隆順砂石廠於鐵捲門、大門玻璃及窗戶
    玻璃三不同地點，確均留有大小不一之彈孔痕跡（詳見九十
    四年度偵字第八五七○號卷第三十三至三十六頁），復有在
    金隆順砂石場所查扣之三顆彈頭可資佐證，且上開彈頭經送
    鑑結果，確自被告所持有之手槍擊出乙節，亦有前揭內政部
    警政署所出具之鑑定報告書足憑，顯見證人丙○○前揭所言
    非虛。再者，證人即桃園縣政府警察局大溪分局鑑識組警員
    蕭漢祥於原審審理時亦證稱：案發後丙○○中新里中庄新村
    六十二號砂石場內找到三顆彈頭，一顆是在錄影機內查獲，
    另外兩顆是在砂石場內查獲的，被告應該是有開三槍等語明
    確，是綜合上情以觀，被告有持槍朝金隆順砂石場射擊子彈
    三發乙節，亦堪認定。
    綜上所述，本件事證明確，被告所辯，諉不足採，被告犯行
    洵堪認定，應依法論科。
二、公訴及上訴意旨雖認：被告持槍分朝乙○○、丙○○住居處
    開槍射擊部分，係犯刑法第三百四十六條第三項、第一項之
    恐嚇取財未遂罪。惟按刑法第三百四十六條第一項之恐嚇取
    財罪，以意圖為自己或第三人不法之所有為構成要件，倘行
    為人不具該等主觀之不法所有意圖，客觀上無使人交付財物
    之意思表示，自不得以該罪論。訊之被告於警詢、偵查及原
    審審理時均表示：九十三年九月間，因乙○○誤挖伊家竹園
    ，故伊有向乙○○要求賠償，乙○○請王靖壹出面協調，嗣
    達成協議，表示願賠償一百八十萬元，然嗣後乙○○、王靖
    壹均避不見面，且伊先前係與王靖壹相約在金隆順砂石場見
    面，伊以為該砂石場是王靖壹所經營，方會分至乙○○住處
    及金隆順砂石場開槍射擊等語。於本院審理時辯稱：現場綠
    竹總共有四百八十欉，整個面積快要有二甲地，不是如檢察
    官上訴書所載僅有數十欉等語。經查：
(一)證人王靖壹於原審審理時證稱：因乙○○將本件發生糾紛之
    農地借予蓋停車場，故於發生糾紛後，伊有出面與被告協調
    賠償金額，於九十三年十月間，被告表示希望索賠一百八十
    萬元，經伊轉知乙○○，乙○○表示金額過高，且須經股東
    會同意，故未答應被告，嗣於九十四年三月間，有與被告、
    被告友人曾繁楊相約在丙○○所經營之金隆順砂石場見面，
    席間伊告知被告伊願賠償八十萬元，其餘一百萬元，須被告
    自行向乙○○催討等語 (原審卷第九十四頁至九十八頁、第
    一二0頁至一二六頁)。而證人乙○○於原審審理時亦證稱：
    後來我們商量後決定如果王清俊要用這塊地作停車場，就由
    王清俊去處理，----被告與王靖壹商談經過，伊不清楚，但
    王靖壹有轉知伊願付八十萬元，其餘一百萬元希望伊支付，
    伊表示須和股東商討，但沒有結果，被告曾數次向伊催討一
    百八十萬元，並表示王靖壹已經答應了，要求伊跟王靖壹聯
    絡，但於被告向伊催討時，伊並沒有告訴被告伊不答應付這
    筆錢等語 (原審卷第五十八頁至六十三頁、第一二六頁至一
    三三頁) ；證人曾繁楊於原審審理時亦證稱：被告與證人王
    靖壹相約在丙○○經營之金隆順砂石場見面時，伊亦有在場
    ，當時敲定賠償金額為一百八十萬元，其中部分由王靖壹負
    責，餘款則由其他股東出錢，由王靖壹去協調，有說是農曆
    過年前會給。該地是黃文璋的母親向他人承租的，是向別人
    租土地種竹子，黃文璋不住在這邊，他住在台北，被告是黃
    文璋的母親的乾兒子，所以由被告出面，被告與黃文璋的母
    親平日就是以母子相稱等語 (原審卷第一一三頁至一一九頁
    ) 。是綜合上情以觀，姑不論王靖壹、乙○○二人就賠償金
    額、方式是否已達成共識，然被告與王靖壹協調過程中，王
    靖壹確曾提及一百八十萬元之賠償金，且證人王靖壹亦承諾
    賠償被告八十萬元，甚而被告致電向乙○○催討前揭款項時
    ，證人乙○○亦未曾表示拒絕之意，證人乙○○此舉，依社
    會常情，當會認其係同意賠償上開金錢，是被告稱：伊認為
    證人乙○○、王靖壹願共同賠償一百八十萬元乙節，應值採
    信。本件現場竹林業經鏟除，無從計算實際竹林叢數若干。
    惟被告既係代理其乾媽黃陳香出面談判，且得到王靖壹初步
    的承諾，無論黃陳香實際上是否為侵權行為之被害人？實際
    種植竹林叢數如何？可請求賠償金額若干？其依初步談判之
    結果，代理黃陳香出面要求談判或履行，主觀上應無不法所
    有之意圖。
(二)被告有於九十四年五月九日夜間，先後前往乙○○住處及金
    隆順砂石場開槍，已如上述。被告於本院審理時供稱：當初
    被害人他們本來說要賠償錢給我們，但後來我再去找他們時
    ，他們都不理我了，我才去開槍，我的用意不要殺人，只是
    要逼他們出面處理賠償的事情等語。既稱「逼他們出面處理
    」，則應否賠償、金額若干，均有再行談判之空間。證人乙○○於原審亦證稱：之前被告有打電話給我說，他母親開價
    一百六十萬元，他不同意，但沒有說要多少錢，他還說如果
    敢在土地上再挖的話，他就要來開槍，當時土地上的竹子都
    已經被挖掉堆平了等語 (原審卷第一三三頁) 。可知，被告
    當日僅有單純開槍之行為，並無出言恐嚇被害人乙○○或丙○○，要求付錢了事，依上開乙○○證言內容，係稱如果敢
    再挖的話，就要來開槍，亦無片言隻句談及付款情事，難認
    當日開槍行為，目的即是要被害人出面付錢。被告主觀上既
    無不法所有之意圖，客觀上，其僅有單純之開槍行為，並無
    恐嚇交付財物之意思表示，依首揭說明，尚與刑法第三百四
    十六條之構成要件有間。
三、核被告之行為，係犯刑法第三百零五條之恐嚇罪名。公訴意
    旨認被告係涉犯刑法第三百四十六條第三項、第一項之恐嚇
    取財未遂罪，容有未洽，惟起訴基本社會事實同一，爰依法
    變更起訴法條。被告先後二次恐嚇之行為，時間緊接、構成
    要件相同，顯係基於概括犯意為之，為連續犯，以一罪論，
    並依法加重其刑。又被告有事實欄所載前科，於九十年四月
    十五日執行完畢，有本院被告全國前案紀錄表可參，其於受
    有期徒刑之執行完畢後五年以內再犯本件有期徒刑以上之罪
    者，為累犯，應依法遞加重其刑。
四、原審因認被告恐嚇犯行明確，據以論罪科刑，固非無見，惟
    查：(一)、被告有肅清煙毒條例等前科，執行完畢後五年內
    再犯，應成立累犯，原審疏未審酌及之，已有疏漏；(二)、
    被告先後二次以槍彈射擊之方法恐嚇他人，時間固然緊接，
    但被害人不同，侵害法益有異，應成立連續犯，原審認係接
    續犯，亦有未洽。檢察官上訴，認被告應成立恐嚇取財罪名
    ，固無理由，惟原判決既有上開可議之處，仍應由本院就關
    於恐嚇部分撤銷改判。又被告恐嚇部分既經撤銷，原判決所
    定執行刑即失其依據，應併予撤銷。爰審酌被告持槍射擊以
    恐嚇被害人等，對於被害人所受身心之危害非輕，惟其犯後
    尚能坦承犯行，知所悔改，態度頗佳等一切情狀，量處如主
    文第二項所示之刑。並與原審判決確定就被告非法持有槍彈
    部分所處有期徒刑六年六月，併科罰金新台幣十五萬元及沒
    收手槍一支、彈頭、彈殼各四顆之刑，定其應執行之刑如主
    文第三項所示。
五、據上論斷，應依刑事訴訟法第三百六十九條第一項前段、第
    三百六十四條、第二百九十九條第一項前段、第三百條，刑
    法第五十六條、第三百零五條、第四十七條、第五十一條第
    五款、第四十二條第二項，罰金罰鍰提高標準條例第一條前
    段，判決如主文。
本案經檢察官吳慧蘭到庭執行職務。
中    華    民    國    95    年    2     月    22    日
                  刑事第五庭審判長法  官  吳  敦
                                  法  官  張傳栗
                                  法  官  陳世宗
以上正本證明與原本無異。
不得上訴。
                                  書記官  何閣梅
中    華    民    國    95    年    2     月    22    日
附錄：本案論罪科刑法條全文
中華民國刑法第305條
 (恐嚇危害安全罪)
以加害生命、身體、自由、名譽、財產之事，恐嚇他人致生危害
於安全者
，處二年以下有期徒刑、拘役或三百元以下罰金。


司法院資訊處製作；財團法人民間司法改革基金會備份。
